臺灣屏東地方法院刑事判決
111年度易字第799號
公  訴  人  臺灣屏東地方檢察署檢察官
被      告  梁文譯


                    （現另案在法務部○○○○○○○○○執行中）
上列被告因詐欺案件，經檢察官提起公訴（111年度偵字第1122
號），本院判決如下：
    主  文
本件管轄錯誤，移送於臺灣橋頭地方法院。
    理  由
一、公訴意旨略以：被告梁文譯以不詳方式取得告訴人陳玉霞向
    告訴人國泰世華商業銀行股份有限公司（下稱國泰世華銀行
    ）申辦之卡號0000000000000000號信用卡（下稱本案信用卡
    ）後，基於詐欺取財之犯意，利用本案信用卡在特約機構或
    商店消費時，不須核對持卡人身分，而無庸簽名之特性，於
    附表所示之時間、特約商店，持本案信用卡以感應刷卡方式
    消費合計達新臺幣（下同）1萬7,700元，使特約商店服務人
    員誤信為合法持卡人消費，而提供刷卡消費服務，使其藉此
    不正方法免於實際付款，足生損害於告訴人陳玉霞、國泰世
    華銀行、特約商店對信用卡交易管理之正確性，因認被告涉犯
    刑法第339條第2項之詐欺得利既遂罪嫌、同法第339條第2項
    、第3項之詐欺得利未遂罪嫌。
二、按案件由犯罪地或被告之住所、居所或所在地之法院管轄；
    無管轄權之案件，應諭知管轄錯誤之判決，並同時諭知移送
    於管轄法院；又管轄錯誤之判決，得不經言詞辯論為之，刑
    事訴訟法第5條第1項、第304條、第307條分別定有明文。次
    按被告之住所、居所或所在地，係以起訴時為準，而所謂起
    訴時係指案件繫屬於法院之日而言（最高法院48年台上字第
    837號判例、81年度台上字第876號刑事判決參照）。
三、經查：
　㈠本案臺灣屏東地方檢察署檢察官（下稱檢察官）因認被告涉
    犯詐欺得利既遂罪嫌、詐欺得利未遂罪嫌，於民國111年9月
    28日偵查終結向本院提起公訴，並於同年11月8日繫屬本院
    等情，有臺灣屏東地方檢察署111年11月6日屏檢錦生111偵1
    122字第1119043704號函上之本院收文章戳印及隨函檢附之
    臺灣屏東地方檢察署檢察官111年度偵字第1122號起訴書1份
    附卷可參，首堪認定。
　㈡本案依起訴書犯罪事實欄所載，被告以不詳方式取得本案信
    用卡後，於如附表所示時間、地點，持本案信用卡消費，被
    告因而涉犯詐欺得利既遂罪嫌、詐欺得利未遂罪嫌等語。惟
    查：
　　⒈被告於偵查中稱：案外人李佳鎮、蔣宗宏威脅我承認竊取
      本案信用卡，但其實是案外人蔣宗宏將本案信用卡拿給我
      ，要求我幫他刷遊戲點數，案外人李佳鎮、蔣宗宏拿槍打
      我，我會害怕，故我於警詢中承認是我竊取本案信用卡，
      案外人蔣宗宏之住址是在高雄市○○區○○路000號1之2（或2
      之1），案外人李佳鎮在臺東執行等語（見偵卷第69至72
      頁），公訴意旨復認被告係以不詳方式取得本案信用卡，
      且亦未認為被告此部分行為涉嫌犯罪，依上，被告本案犯
      罪地難認係在本院轄區內。
　　⒉被告持本案信用卡至如附表所示地點刷卡等節，有國泰世
      華銀行信用卡交易明細表、國泰世華銀行持卡人爭議交易
      申請書各1份、監視器影像擷圖15張在卷可證（見警卷第4
      1至49頁，偵卷第57頁），亦為被告坦認在卷（見警卷第9
      至11頁，偵卷第69至72頁），顯然被告犯罪地均在高雄市
      內，依上，無從認定告訴人陳玉霞、國泰世華銀行、特約
      商店遭詐欺得利之地點係在本院轄區內，自難認被告詐欺
      得利既遂犯行、詐欺得利未遂犯行之犯罪行為地或結果地
      與本院管轄區域有關。
　㈢本案經檢察官起訴而繫屬本院時，被告之戶籍係設在高雄市○
    ○區○○○村0號（111年1月28日遷入）乙情，有被告之個人戶
    籍資料（完整姓名）查詢結果1紙在卷可稽，是本案於111年
    11月8日繫屬於本院時，被告之住所非在本院管轄區域內。
    又本案繫屬本院時，被告係因另案在址設高雄市○○區○○○村0
    號之法務部○○○○○○○○○○○○○○○○○○）執行中乙節，有臺灣高等
    法院在監在押全國紀錄表、臺灣高等法院被告前案紀錄表在
    卷可憑，是本案尚無證據足認本案繫屬於本院時，被告所在
    地係在本院轄區內。
四、綜上，被告所涉前揭犯罪之犯罪地並非在本院管轄區域內，
    且本案繫屬本院時，被告之住所、居所或所在地，亦均非在
    本院管轄區域內，尚無何繫屬因素足認本院有管轄權，揆諸
    首揭說明，檢察官誤向無管轄權之本院提起公訴，自有未合
    ，經衡酌被告設籍在高雄市○○區○○○村0號且在該址所設高雄
    第二監獄執行中，為期審理程序能順利進行並兼顧被告應訴
    之便，爰不經言詞辯論，逕為諭知管轄錯誤之判決，並移送
    於有管轄權之臺灣橋頭地方法院。
據上論斷，應依刑事訴訟法第304條、第307條，判決如主文。
本案經檢察官劉修言、黃琬倫提起公訴。
中　　華　　民　　國　　111 　年　　11　　月　　14　　日
　　　　　　　　　刑事第五庭  審判長法  官  黃柏霖
                                    法  官  錢毓華
                                    法  官  李宛臻
以上正本證明與原本無異。
如不服本判決應於收受判決後20日內向本院提出上訴書狀，並應敘述具體理由；其未敘述上訴理由者，應於上訴期間屆滿後20日內向本院補提理由書（均須按他造當事人之人數附繕本）「切勿逕送上級法院」。　　　　　　　　　　　　　　　　　　
中　　華　　民　　國　　111 　年　　11　　月　　14　　日
                                     書記官  蔡語珊
附表：      
編號 刷卡時間 特約商店名稱及地址 刷卡金額 結果  1 110年11月28日10時20分許 高雄市○○區○○○路000號即101文具天堂-林園店 2,850元 交易成功  2 110年11月28日10時24分許 高雄市○○區○○○路000號即101文具天堂-林園店 2,850元 交易成功  3 110年11月28日10時58分許 高雄市○○區○○路000號即統一超商神農門市 遊戲點數  3,000元 交易成功  4 110年11月28日11時5分許 高雄市○○區○○路0○0號1樓即統一超商王公門市 遊戲點數  3,000元 交易成功  5 110年11月28日11時15分許 高雄市○○區○○路000號即統一超商仁忠門市 遊戲點數  3,000元 交易成功  6 110年11月28日12時1分許 高雄市○○區○○○路000號1樓即統一超商富田門市 遊戲點數  3,000元 交易成功  7 110年11月28日12時56分許 高雄市○○區○○○路000號即永晉加油站 1,000元 交易未成功  8 110年11月28日12時57分許 高雄市○○區○○○路000號即永晉加油站 1,000元 交易未成功  9 110年11月28日12時59分許 高雄市○○區○○○路000號即永晉加油站 1,000元 交易未成功  10 110年11月28日13時9分許 高雄市○○區○○○路00號1樓即統一超商中芸門市 3,000元 交易未成功  11 110年11月28日13時13分許 高雄市○○區○○路000000號即統一超商上芸門市 3,000元 交易未成功  12 110年11月28日13時26分許 高雄市○○區○○路0段00號即全家便利商店林園鳳林店 3,000元 交易未成功  13 110年11月28日13時26分許 高雄市○○區○○路0段00號即全家便利商店林園鳳林店 3,000元 交易未成功